臺灣新北地方法院刑事判決
111年度審訴字第481號
公  訴  人  臺灣新北地方檢察署檢察官
被      告  黃泓惟



上列被告因偽造文書等案件，經檢察官提起公訴（110年度偵字
第39951號、第41150號），被告於準備程序中對被訴事實為有罪
陳述，本院合議庭裁定由受命法官獨任行簡式審判程序，並判決
如下：
    主  文
黃泓惟犯行使偽造準私文書罪，處有期徒刑肆月，如易科罰金，
以新臺幣壹仟元折算壹日。未扣案之犯罪所得新臺幣壹仟貳佰元
沒收，於全部或一部不能沒收或不宜執行沒收時，追徵其價額。
    事  實
一、黃泓惟意圖為自己不法所有，基於行使偽造準私文書、詐欺
    取財之犯意，於民國107年11月4日17時55分許，利用呂俞勳
    （所涉詐欺等犯嫌業經臺灣桃園地方檢察署檢察官為不起訴
    處分確定）之身分證資料及不知情之馬鴻美所申設之000000
    0000行動電話門號，以呂俞勳名義，向橘子支行動支付股份
    有限公司（下稱橘子支公司）線上申請會員帳號「zzz87010
    2」及搭配之玉山商業銀行帳號0000000000000000號虛擬帳
    戶（下稱玉山銀行虛擬帳戶），足以生損害於呂俞勳及橘子
    支公司對於會員帳號管理之正確性；黃泓惟隨後於同年12月
    15日17時35分許，以「呂俞勳」名稱登入社群網站臉書，瀏
    覽陳聿脩曾在臉書社團張貼欲收購機車車尾燈之貼文後，主
    動以臉書私訊聯繫陳聿脩，佯稱有意以新臺幣（下同）1,20
    0元之價格出售機車車尾燈云云，致陳聿脩陷於錯誤，於同
    日17時42分許，依黃泓惟之指示，以自動櫃員機轉帳1,200
    元至上開玉山銀行虛擬帳戶內。嗣因陳聿脩付款後未收到購
    買之機車車尾燈，查覺有異報警處理，始循線查悉上情。
二、案經呂俞勳訴由臺灣新北地方檢察署及陳聿脩訴由桃園市政
    府警察局龜山分局報告臺灣桃園地方檢察署檢察官陳請臺灣
    高等檢察署檢察長移轉臺灣新北地方檢察署檢察官偵查起訴
    。
　　理  由
一、按除被告所犯為死刑、無期徒刑、最輕本刑為3年以上有期
    徒刑之罪或高等法院管轄第一審案件者外，於第一次審判期
    日前之準備程序進行中，被告先就被訴事實為有罪之陳述時
    ，審判長得告知被告簡式審判程序之旨，並聽取當事人、代
    理人、辯護人及輔佐人之意見後，裁定進行簡式審判程序，
    刑事訴訟法第273條之1第1項定有明文。經核本件被告所犯
    係死刑、無期徒刑、最輕本刑為3年以上有期徒刑以外之罪
    ，其於準備程序中就被訴之事實為有罪陳述，經法官告知簡
    式審判程序之旨，並聽取公訴人及被告之意見後，本院合議
    庭依刑事訴訟法第273條之1第1項規定，裁定由受命法官獨
    任進行簡式審判程序，合先敘明。
二、上揭犯罪事實，業據被告黃泓惟於偵查及本院審理時均坦承
    不諱，核與證人即告訴人陳聿脩於警詢時、證人即告訴人呂
    俞勳、證人馬鴻美於警詢及偵查中、證人洪伸宜於偵查中證
    述之情節相符，復有告訴人陳聿脩提出之遠東國際商業銀行
    自動櫃員機交易明細表、告訴人陳聿脩與被告（臉書名稱「
    呂俞勳」）之臉書私訊對話擷圖、本案虛擬帳戶對應之會員
    資料及交易紀錄、臺南市政府警察局歸仁分局大潭派出所受
    理詐騙帳戶通報警示簡便格式表、受理各類案件紀錄表、受
    理刑事案件報案三聯單、內政部警政署反詐騙案件記錄表、
    台灣之星資料查詢、台灣之星電信股份有限公司109年10月1
    4日函暨檢附行動電話門號0000000000號預付卡服務申請書
    、客戶資料、臺灣桃園地方檢察署公務電話紀錄單各1份（
    見臺灣桃園地方檢察署108年度偵字第19239號偵查卷【下稱
    桃檢偵卷】第19頁、第21頁至第25頁、第29頁、第33頁至第
    39頁；臺灣桃園地方檢察署109年度偵緝字第940號偵查卷第
    127頁、第181頁至第195頁、第217頁）附卷可資佐證，足認
    被告前開自白均與事實相符，應可採信。本件事證明確，其
    犯行堪予認定，應依法論科。
三、論罪科刑：
  ㈠按在紙上或物品上之文字、符號、圖畫、照像，依習慣或特
    約，足以為表示其用意之證明者，關於本章及本章以外各罪
    ，以文書論；錄音、錄影或電磁紀錄，藉機器或電腦之處理
    所顯示之聲音、影像或符號，足以為表示其用意之證明者，
    亦同，刑法第220條定有明文。復按刑法上所謂偽造文書，
    以無製作權之人製作他人名義之文書為要件。被告冒用告訴
    人呂俞勳個人身分資料向橘子支公司申請會員帳號並以網路
    傳輸，顯已對該電磁紀錄資料有所主張，客觀上可認該虛擬
    帳戶申請人即係製作名義人者，亦屬冒用他人名義所製作並
    進而行使，則自應成立行使偽造準私文書罪。
　㈡核被告所為，係犯刑法第216條、第210條、第220條第2項之
    行使偽造準私文書罪及同法第339條第1項之詐欺取財罪。被
    告偽造準私文書後復持以行使，其偽造準私文書之低度行為
    應為行使之高度行為所吸收，不另論罪。
　㈢公訴意旨雖認被告詐取告訴人陳聿脩款項部分係涉犯刑法第3
    39條之4第1項第3款之以網際網路對公眾散布而犯詐欺取財
    罪嫌云云。惟查，本件告訴人陳聿脩係在臉書社團發文表示
    欲購買車尾燈，被告瀏覽後再以私訊方式向告訴人陳聿脩施
    用詐術一節，業據告訴人陳聿脩於警詢時證述明確（見桃檢
    偵卷第18頁），核與被告於偵查中所述情節相符（見臺灣新
    北地方檢察署110年度偵字第39951號偵查卷第43頁），足見
    被告並未利用網際網路對公眾散布而犯本案詐欺取財罪，公
    訴意旨認被告係在臉書刊登販售機車車尾燈之不實廣告而犯
    以網際網路對公眾散布之加重詐欺取財罪，容有誤會，惟其
    起訴之基本社會事實同一，爰依刑事訴訟法第300條規定，
    變更起訴法條。
　㈣按刑法上一行為而觸犯數罪名之想像競合犯存在之目的，在
    於避免對於同一不法要素予以過度評價，其所謂「同一行為
    」係指所實行者為完全或局部同一之行為而言。因此刑法修
    正刪除牽連犯之規定後，於修正前原認屬於方法目的或原因
    結果之不同犯罪，其間如有實行之行為完全或局部同一之情
    形，應得依想像競合犯論擬。在自然意義上雖非完全一致，
    然均有實行行為局部同一之情形，且犯罪目的單一，依一般
    社會通念，認應評價為一罪方符合刑罰公平原則。本件被告
    所為上開行使偽造準私文書犯行，係為達其詐取告訴人陳聿
    脩財物之犯罪目的所為，是被告以一行為同時觸犯上開2罪
    名，為想像競合犯，應依刑法第55條前段規定，從一重之行
    使偽造準私文書罪處斷。
　㈤爰審酌被告為圖一己私利，不思循正當途徑獲取所需，竟冒
    用告訴人呂俞勳身份資料申辦虛擬金融帳戶，並用以詐欺告
    訴人陳聿脩，使告訴人呂俞勳、陳聿脩及橘子支公司受有損
    害，所為應予非難，兼衡其犯罪之動機、目的、手段、告訴
    人等所受損失，及被告高職肄業之智識程度、未婚，自陳入
    監前從事室內裝潢、無需扶養他人、經濟狀況一般之生活情
    形（見被告個人戶籍資料、本院卷第84頁）等一切情狀，量
    處如主文所示之刑，並諭知易科罰金之折算標準。
四、被告自告訴人陳聿脩處詐得之1,200元，屬被告本案犯罪所
    得，未據扣案，且未實際合法發還或賠償告訴人陳聿脩，宣
    告沒收亦無過苛、欠缺刑法上之重要性、犯罪所得價值低微
    ，或為維持受宣告人生活條件之必要等情形，自應依刑法第
    38條之1第1項前段規定宣告沒收，並依同條第3項規定諭知
    於全部或一部不能沒收或不宜執行沒收時，追徵其價額。
據上論斷，應依刑事訴訟法第273條之1第1項、第299條第1項前
段、第300條，判決如主文。
本案經檢察官徐綱廷提起公訴，檢察官林亭妤到庭執行職務。
中　　華　　民　　國　　111 　年　　6 　　月　　10　　日
                  刑事第二十三庭  法 官  藍海凝
上列正本證明與原本無異。
如不服本判決，應於判決送達後20日內敘明上訴理由，向本院提
出上訴狀 (應附繕本) ，上訴於臺灣高等法院。其未敘述上訴理
由者，應於上訴期間屆滿後20日內向本院補提理由書「切勿逕送
上級法院」。
                                  書記官  彭姿靜
中　　華　　民　　國　　111 　年　　6 　　月　　10　　日
附錄本案論罪科刑法條全文：
中華民國刑法第216條
行使第211條至第215條之文書者，依偽造、變造文書或登載不實
事項或使登載不實事項之規定處斷。
中華民國刑法第210條
偽造、變造私文書，足以生損害於公眾或他人者，處5年以下有
期徒刑。
中華民國刑法第220條
在紙上或物品上之文字、符號、圖畫、照像，依習慣或特約，足
以為表示其用意之證明者，關於本章及本章以外各罪，以文書論
。
錄音、錄影或電磁紀錄，藉機器或電腦之處理所顯示之聲音、影
像或符號，足以為表示其用意之證明者，亦同。
中華民國刑法第339條
意圖為自己或第三人不法之所有，以詐術使人將本人或第三人之
物交付者，處5年以下有期徒刑、拘役或科或併科50萬元以下罰
金。
以前項方法得財產上不法之利益或使第三人得之者，亦同。
前二項之未遂犯罰之。